【裁判字號】    97,訴,5115
【裁判日期】    971231
【裁判案由】    毒品危害防制條例
【裁判全文】
臺灣板橋地方法院刑事判決              97年度訴字第5115號
公  訴  人  臺灣板橋地方法院檢察署檢察官
被      告  甲○○
上列被告因違反毒品危害防制條例案件，經檢察官提起公訴（九
十七年度毒偵字第八四三七號），被告於本院準備程序進行中，
就被訴事實為有罪之陳述，經本院告知簡式審判程序意旨，並聽
取公訴人及被告之意見後，本院合議庭裁定由受命法官獨任依簡
式審判程序審理，並判決如下：
    主  文
甲○○施用第一級毒品，累犯，處有期徒刑柒月；又施用第二級
毒品，累犯，處有期徒刑參月。扣案之吸食器壹組、夾鏈袋壹只
，均沒收。應執行有期徒刑捌月。扣案之吸食器壹組、夾鏈袋壹
只，均沒收。
    事  實
一、甲○○前因施用毒品案件，經本院以八十八年度毒聲字第六
    二二二號裁定送觀察、勒戒後，認無繼續施用毒品之傾向，
    於民國八十九年一月二十日執行完畢釋放，並由臺灣板橋地
    方法院檢察署檢察官以八十八年度毒偵緝字第五０二號為不
    起訴處分確定。又因施用毒品案件，經本院以八十九年度毒
    聲字第一八八三號裁定送觀察、勒戒後，認有繼續施用毒品
    之傾向，復經本院以八十九年度毒聲字第二二五０號裁定令
    入戒治處所施以強制戒治，嗣由本院以八十九年度毒聲字第
    五一三七號裁定停止戒治，所餘戒治期間付保護管束，於九
    十年三月三十日停止戒治付保護管束期滿視為執行完畢，此
    部分同時涉及刑案部分，亦經本院以八十九年度板簡字第八
    三三號判處有期徒刑二月確定。又因施用毒品案件，經本院
    以九十二年度易字第二四一四號判處有期徒刑四月確定，於
    九十三年十月二十四日執行完畢。再因施用毒品、妨害公務
    、偽造文書、公共危險及非駕駛業務過失傷害等案件，經法
    院分別判處有期徒刑六月、六月、四月、八月、三月確定，
    並經臺灣士林地方法院以九十四年度聲字第六四三號裁定定
    其應執行有期徒刑二年一月確定，與其又因施用毒品案件，
    經本院以九十四年度易字第一七九八號判處有期徒刑七月確
    定之刑接續執行，於九十六年二月十四日假釋出監並交付保
    護管束，甫於九十六年八月六日保護管束期滿未經撤銷假釋
    ，視為執行完畢。詎仍不知悛悔，其明知海洛因、甲基安非
    他命係業經公告列為毒品危害防制條例第二條第二項第一、
    二款之第一、二級毒品，不得非法持有、施用，詎仍未戒除
    施用毒品習性，復各基於施用第一、二級毒品海洛因、甲基
    安非他命之犯意，分別於九十七年十月八日下午四時許（起
    訴書誤載為於九十七年十月八日二十時四十六分許為警採集
    尿液前回溯二十六小時內之某時，在不詳地點）、九十七年
    十月八日中午十二時許，在臺北縣中和市○○路某友人住處
    ，施用第一級毒品海洛因、第二級毒品甲基安非他命各一次
    。嗣因另案遭通緝中，為警於同日下午五時許，在臺北縣中
    和市○○路七十七號之皇城汽車旅館三０一室內查獲，並扣
    得其所有供施用第二級毒品甲基安非他命之吸食器一組、夾
    鏈袋一只。嗣經警依法對其採集尿液送驗後，始查悉上情。
二、案經臺北縣政府警察局中和分局報告臺灣板橋地方法院檢察
    署檢察官偵查起訴。
    理  由
壹、程序事項：
    被告甲○○所犯係死刑、無期徒刑或最輕本刑為三年以上有
    期徒刑以外之罪，亦非屬高等法院管轄第一審之案件，其於
    準備程序中就被訴事實為有罪之陳述，經本院告知簡式審判
    程序之旨，並聽取公訴人及被告之意見後，經本院合議庭認
    為適宜，乃依刑事訴訟法第二百七十三條之一第一項規定，
    裁定由受命法官獨任進行簡式審判程序，先予敘明。
貳、實體事項：
一、上揭犯罪事實，業據被告於本院審理中供承不諱，且被告於
    前揭查獲時地為警依法對其採集之尿液經送請臺灣檢驗科技
    股份有限公司以酵素免疫分析法（EIA） 初步檢驗及氣相層
    析質譜儀分析法（GC/MS） 確認檢驗結果，確呈鴉片類（嗎
    啡）及安非他命類（安非他命及甲基安非他命）陽性反應，
    此有該公司出具之九十七年十月二十八日濫用藥物檢驗報告
    一紙在卷可參（參見偵卷第四五頁）。此外，並有扣案之被
    告所有供施用第二級毒品甲基安非他命所用之吸食器一組、
    夾鏈袋一只可資佐證。綜上所述，足認被告之自白核與事實
    相符，應可採為論罪科刑之依據。按施用第一、二級毒品為
    犯罪行為，毒品危害防制條例第十條定有處罰明文。故施用
    第一、二級毒品者，依前揭規定本應科以刑罰。惟基於刑事
    政策，對合於一定條件之施用者，則依同條例第二十條、第
    二十三條之規定，施以觀察、勒戒及強制戒治之保安處分。
    又毒品危害防制條例於九十二年七月九日修正公布，自九十
    三年一月九日施行，其中第二十條、第二十三條將施用毒品
    之刑事處遇程序，區分為「初犯」及「五年內再犯」、「五
    年後再犯」。依其立法理由之說明：「初犯」，經觀察、勒
    戒或強制戒治後，應為不起訴處分或不付審理之裁定；經觀
    察、勒戒或強制戒治執行完畢釋放後，「五年內再犯」者，
    因其再犯率甚高，原實施之觀察、勒戒及強制戒治既已無法
    收其實效，爰依法追訴或裁定交付審理。至於經觀察、勒戒
    或強制戒治執行完畢釋放後，「五年後再犯」者，前所實施
    之觀察、勒戒或強制戒治已足以遮斷其施用毒品之毒癮，為
    期自新及協助其斷除毒癮，仍適用「初犯」規定，先經觀察
    、勒戒或強制戒治之程序。從而依修正後之規定，僅限於「
    初犯」及「五年後再犯」二種情形，始應先經觀察、勒戒或
    強制戒治程序。倘被告於五年內已再犯，經依法追訴處罰，
    縱其第三次（或第三次以上）再度施用毒品之時間，在初犯
    經觀察、勒戒或強制戒治執行完畢釋放五年以後，已不合於
    「五年後再犯」之規定，且因已於「五年內再犯」，顯見其
    再犯率甚高，原實施觀察、勒戒或強制戒治，已無法收其實
    效，即應依該條例第十條處罰（最高法院九十七年度第五次
    刑事庭會議決議意旨可資參照）。查本件被告前因施用毒品
    案件，經本院以八十八年度毒聲字第六二二二號裁定送觀察
    、勒戒後，認無繼續施用毒品之傾向，於八十九年一月二十
    日執行完畢釋放，並由臺灣板橋地方法院檢察署檢察官以八
    十八年度毒偵緝字第五０二號為不起訴處分確定。又因施用
    毒品案件，經本院以八十九年度毒聲字第一八八三號裁定送
    觀察、勒戒後，認有繼續施用毒品之傾向，復經本院以八十
    九年度毒聲字第二二五０號裁定令入戒治處所施以強制戒治
    ，嗣由本院以八十九年度毒聲字第五一三七號裁定停止戒治
    ，所餘戒治期間付保護管束，於九十年三月三十日停止戒治
    付保護管束期滿視為執行完畢，此部分同時涉及刑案部分，
    亦經本院以八十九年度板簡字第八三三號判處有期徒刑二月
    確定。又因施用毒品案件，經本院以九十二年度易字第二四
    一四號判處有期徒刑四月確定。再因施用毒品案件，經本院
    以九十三年度簡字第三五０八號判處有期徒刑六月確定。復
    因施用毒品案件，經本院以九十四年度易字第一七九八號判
    處有期徒刑七月確定一節，此有臺灣高等法院被告前案紀錄
    表一份在卷可參，被告既曾於前揭觀察、勒戒執行完畢釋放
    後五年內再犯施用毒品案件而經依法追訴處罰，且於本件中
    ，又係於九十七年十月八日下午四時許、九十七年十月八日
    中午十二時許，有分別施用第一、二級毒品海洛因、甲基安
    非他命之犯行，即非屬毒品危害防制條例第二十條第三項所
    定「五年後再犯」之情形，揆諸前開決議意旨及說明，自應
    逕行追訴處罰。從而，本件事證已臻明確，被告犯行洵堪認
    定，應予依法論科。
二、核被告所為，係犯毒品危害防制條例第十條第一項之施用第
    一級毒品海洛因罪、同條第二項之施用第二級毒品甲基安非
    他命罪。被告各持有第一、二級毒品海洛因及甲基安非他命
    後，進而施用，其各持有之低度行為應被其各施用之高度行
    為所吸收，均不另論罪。被告所犯施用第一、二級毒品海洛
    因及甲基安非他命二罪間，犯意各別，罪名互殊，應予分論
    併罰。被告前因施用毒品、妨害公務、偽造文書、公共危險
    及非駕駛業務過失傷害等案件，經法院分別判處有期徒刑六
    月、六月、四月、八月、三月確定，並經臺灣士林地方法院
    以九十四年度聲字第六四三號裁定應執行有期徒刑二年一月
    確定，與其又因施用毒品案件，經本院以九十四年度易字第
    一七九八號判處有期徒刑七月確定之刑接續執行，於九十六
    年二月十四日假釋出監並交付保護管束，甫於九十六年八月
    六日保護管束期滿未經撤銷假釋，視為執行完畢，此有臺灣
    高等法院被告前案紀錄表一份在卷可參，其前受有期徒刑之
    執行完畢，於五年以內故意再犯本件有期徒刑以上之二罪，
    各為累犯，應各依刑法第四十七條第一項規定，各加重其刑
    。爰審酌被告屢犯不改，顯見其意志不堅，缺乏勒戒動機，
    其施用毒品足以導致精神障礙、性格異常，甚至造成生命危
    險，戕害一己之身體健康，惟其犯後尚能坦承犯行，態度尚
    稱良好等一切情狀，分別量處如主文所示之刑，並定其應執
    行之刑。至扣案之吸食器一組、夾鏈袋一只，均係被告所有
    供施用第二級毒品甲基安非他命所用之物，業據其於本院審
    理中供明在卷可按，爰依刑法第三十八條第一項第二款規定
    ，併予宣告沒收。
據上論斷，應依刑事訴訟法第二百七十三條之一第一項、第二百
九十九條第一項前段，毒品危害防制條例第十條第一項、第二項
，刑法第十一條前段、第四十七條第一項、第五十一條第五款、
第三十八條第一項第二款，判決如主文。
本案經檢察官蘇振文到庭執行職務。
中    華    民    國    97    年    12    月    31    日
                  刑事第六庭    法  官  林家賢
上列正本證明與原本無異。
如不服本判決，應於判決送達後十日內，向本院提出上訴書狀，
並應敘述具體理由；其未敘述上訴理由者，應於上訴期間屆滿後
二十日內向本院補提理由書（均須按他造當事人之人數附繕本）
「切勿逕送上級法院」。
                                書記官  林政良
中    華    民    國    97    年    12    月    31    日
附錄本判決論罪科刑法條：
毒品危害防制條例第十條：
施用第一級毒品者，處六月以上五年以下有期徒刑。
施用第二級毒品者，處三年以下有期徒刑。


司法院資訊處製作；財團法人民間司法改革基金會備份。
